臺灣高雄地方法院刑事判決
111年度審交易字第370號
公  訴  人  臺灣高雄地方檢察署檢察官
被      告  敖么香



輔  佐  人  林守藏


上列被告因過失傷害案件，經檢察官提起公訴（110年度偵字第2
3959號），本院判決如下：
    主  文
敖么香犯過失傷害罪，處有期徒刑參月，如易科罰金，以新臺幣
壹仟元折算壹日。
    事  實
一、敖么香於民國110年3月2日19時9分許，騎乘三輪腳踏車至高
    雄市鼓山區龍德路與大順一路交岔路口（下稱案發路口）西
    南側時，本應注意遵守道路交通號誌之指示行駛，且車輛面
    對圓形紅燈表示禁止通行，不得超越停止線或進入路口，而
    當時天候陰，夜間有照明，柏油路面乾燥、無缺陷、無障礙
    物，視距良好，且號誌動作正常，客觀上並無不能注意之情
    事，竟疏未注意及此，貿然闖紅燈沿龍德路由南往北方向行
    駛進入案發路口，並於接近案發路口西北側時左轉由東向西
    往大順一路行駛，適林采潔騎乘車牌號碼000-0000號普通重
    型機車，沿大順一路由東往西方向行駛而來，見甫左轉進入
    大順一路之敖么香人車出現，閃避不及，兩車發生碰撞，林
    采潔因而人車倒地，並受有右上肢、軀幹及雙下肢摩擦熱燒
    傷等傷害（下稱本案傷害）。
二、案經林采潔訴由高雄市政府警察局鼓山分局報告臺灣高雄地
    方法院檢察署檢察官偵查起訴。　　
    理  由
壹、證據能力部分：
    本判決後述所引用之傳聞證據，縱無刑事訴訟法第159條之1
    至第159條之4或其他規定之傳聞證據例外情形，亦因當事人
    於本院審理時均同意有證據能力（見本院卷第127至129頁）
    ，且本院審酌該等傳聞證據製作時之情況，並無違法不當及
    證明力明顯過低之瑕疵，以之作為證據，應屬適當，故依同
    法第159條之5第1項規定，認該等傳聞證據均有證據能力。
貳、實體部分：
一、認定犯罪事實之證據及理由： 
　　訊據被告敖么香矢口否認有何過失傷害犯行，辯稱：我沒有
    闖紅燈，是對方車速太快，我都已經轉過去了，告訴人林采
    潔才撞到我云云；被告輔佐人則辯稱：是告訴人騎車騎太快
    才會撞到被告，被告沒有錯，被告已經過馬路轉到大順路的
    公車停車站了，被告沒有過失云云。經查：
  ㈠被告於110年3月2日19時9分許，騎乘三輪腳踏車至案發路口
    西南側時，闖紅燈沿龍德路由南往北方向行駛進入案發路口
    ，並於接近案發路口西北側時左轉由東向西往大順一路行駛
    ，適告訴人騎乘上述機車，沿大順一路由東往西方向行駛而
    來，見甫左轉進入大順一路之被告人車出現，閃避不及，兩
    車發生碰撞，告訴人因而人車倒地，並受有本案傷害等節，
    業據告訴人於警詢及偵訊時指訴綦詳（見警卷第1至3頁，偵
    卷第46至47頁），復有道路交通事故現場圖、道路交通事故
    調查報告表㈠、㈡-1、國軍高雄總醫院左營分院附設民眾診療
    服務處診斷證明書、臺灣高雄地方檢察署檢察事務官勘驗報
    告、高雄市政府交通局車輛行車事故鑑定委員會（下稱上開
    委員會）鑑定意見書（下稱本案鑑定書，路權歸屬第5點顯
    示案發路口之號誌時制計畫為：第一時相大順一路綠燈，龍
    德路紅燈）等各1份，道路交通事故談話紀錄表2份、現場照
    片22張、監視器錄影畫面翻拍照片4張附卷可參（見警卷第5
    至13、16至19、22頁，偵卷第13至15、53至60，本院卷第69
    至70頁），且本院當庭勘驗監視器影像光碟後，勘驗結果為
    ：110年3月2日19時9分30至38秒，被告騎乘腳踏車由龍德路
    由南往北方向行進，被告騎車行進過程，大順一路東西向的
    車輛均陸續通行，19時9分39秒告訴人騎乘機車沿大順一路
    由東往西方向行駛，出現在畫面當中，被告仍持續沿龍德路
    由南往北方向行進，19時9分40秒被告左轉要往大順一路西
    向前進，19時9分41秒被告與告訴人的車輛已發生碰撞倒地
    ；監視器畫面雖然因為拍攝方向的關係，並無法直接看到案
    發路口之燈光號誌，但從被告騎乘腳踏車從龍德路由南往北
    方向駛入路口後，大順一路東西向車流仍然持續通行的情形
    來看，大順一路東西向的燈光號誌應該是綠燈，被告行向的
    燈光號誌應為紅燈等情，有本院勘驗筆錄在卷可考（見本院
    卷第29至31頁），故此部分事實先堪認定；被告及輔佐人空
    言辯稱被告無闖紅燈進入案發路口之行為云云，核屬無據。
  ㈡按慢車行駛，應遵守道路交通標誌、標線、號誌之指示；車
    輛面對圓形紅燈表示禁止通行，不得超越停止線或進入路口
    ，道路交通安全規則第124條第2項、道路交通標誌標線號誌
    設置規則第206條第5款第1目分別定有明文。查被告為智識
    健全之成年人，其對上述規定所定基本行車常識應知之甚稔
    ，而依卷附道路交通事故調查報告表㈠所載（見警卷第6頁）
    ，本案事故發生時天候陰，夜間有照明，柏油路面乾燥、無
    缺陷、無障礙物，視距良好，且號誌動作正常，客觀上並無
    不能注意之情事，詎被告疏未注意及此，貿然闖紅燈進入案
    發路口並由南往北穿越路口，且於甫左轉向西往大順一路行
    駛時，致綠燈直行通過案發路口之告訴人見狀閃避不及，因
    而肇生本案事故，堪認被告上述行為確有過失。被告及輔佐
    人雖辯稱被告已經過馬路轉到大順路，故無過失云云，然被
    告於其行向燈光號誌顯示為紅燈時，已喪失通行路權，本不
    能進入案發路口，若被告未違規闖紅燈且於接近案發路口西
    北側時逕自左轉，告訴人機車亦不會在綠燈直行而具有通行
    權情況下與被告腳踏車發生碰撞，且依上開本院勘驗筆錄內
    容，可知被告騎乘腳踏車左轉進入大順一路約1秒之時間即
    發生本案事故，足認本案事故之發生與被告闖紅燈之過失行
    為息息相關，不因被告腳踏車是否已轉入大順一路行駛而有
    異，是被告及輔佐人前開辯詞實屬無稽。再者，本件經送上
    開委員會鑑定，其鑑定結果認定被告闖紅燈為肇事原因部分
    （見本院卷第69至70頁所附本案鑑定書），與本院為相同認
    定，益徵被告就本案事故之發生，有上述過失責任無誤。至
    上開委員會固同時認定被告就本案事故之過失尚包含「逆向
    行駛行人穿越道」，惟依本案事故發生經過，被告當時闖紅
    燈騎乘腳踏車穿越案發路口時，縱係順向穿越未劃設行人穿
    越道之道路，而無所謂逆向行駛行人穿越道之情事，本案事
    故仍會因被告闖紅燈貿然進入案發路口而發生，亦即被告當
    時是否逆向行駛於行人穿越道，實與事故之發生不具有因果
    關係，被告於本案事故應受責難之駕駛作為當在於闖紅燈進
    入案發路口此節，尚非逆向行駛行人穿越道，是此部分鑑定
    結果即有未恰，為本院所不採，附此說明。
　㈢被告及輔佐人雖一再辯稱本案事故之發生肇因於告訴人車速
    過快云云，惟遍查本案卷證，實無從認定告訴人有何超速行
    駛之情事存在，本案經送上開委員會鑑定後，亦認因監視器
    畫面無計算距離之參考點，且警方事故現場圖無刮地痕、煞
    車痕，故無具體事證認定告訴人有無超速一節，有上開鑑定
    委員會111年8月26日函文存卷為證（見本院卷第93頁），是
    被告及輔佐人前述辯詞誠屬無據。　
　㈣又告訴人確因本案事故受有本案傷害，業經認定如前，則告
    訴人之傷害結果與被告之過失行為間，自具有相當因果關係
    。綜上，本案事證明確，被告上開犯行堪以認定，應依法論
    科。
二、核被告所為，係犯刑法第284條前段之過失傷害罪。被告在
    犯罪未經有偵查權之機關或公務員發覺以前，主動向據報到
    場處理之員警坦承肇事，自首而願接受裁判一節，有高雄市
    政府警察局道路交通事故肇事人自首情形紀錄表1紙附卷可
    稽（見警卷第15頁），堪認符合自首之要件，爰依刑法第62
    條前段規定減輕其刑。爰以行為人之責任為基礎，審酌被告
    因疏失釀成本案事故，並致告訴人受有本案傷害，迄今未適
    當賠償告訴人損失，所為實屬不該。兼衡被告於本院審理時
    自承之生活經濟狀況及智識程度（見本院卷第135頁）、違
    反注意義務之程度、告訴人傷勢程度，暨被告矢口否認犯行
    之犯後態度等一切情狀，量處如主文所示之刑，並諭知易科
    罰金折算標準。
據上論斷，應依刑事訴訟法第299條第1項前段，判決如主文。
本案經檢察官劉俊良提起公訴，檢察官范文欽到庭執行職務。
中　　華　　民　　國　　111 　年　　11　　月　　16　　日
                  刑事第五庭    法　官  林明慧
以上正本證明與原本無異。
如不服本判決應於收受送達後20日內向本院提出上訴書狀，並應
敘述具體理由；如未敘述上訴理由者，應於上訴期間屆滿後20日
內向本院補提理由書（均須按他造當事人之人數附繕本）「切勿
逕送上級法院」。
中　　華　　民　　國　　111 　年　　11　　月　　16　　日
　　　　　　　　　　　　　　　　書記官  鄭永媚　　　　　
附錄本判決所引法條
中華民國刑法第284 條
因過失傷害人者，處1 年以下有期徒刑、拘役或10萬元以下罰金
；致重傷者，處3 年以下有期徒刑、拘役或30萬元以下罰金。